臺灣雲林地方法院刑事判決　　　　　　　　　　　　　　九十二年度訴字第七三號
　　公　訴　人　臺灣雲林地方法院檢察署檢察官
　　被　　　告　甲○○
　　選任辯護人　洪士凱
右列被告因違反槍砲彈藥刀械管制條例案件，經檢察官提起公訴（九十一年度偵字第
四九九一號）暨減縮事實，本院判決如左：
    主  文
甲○○無罪。
    理  由
一、公訴意旨略以：甲○○於九十一年十一月二十七日，在臺北市西門町獅子林廣場
    華山玩具店以新臺幣一萬元代價，購得有具殺傷力之茅瑟空氣長槍一支，竟未經
    許可持有之，嗣於九十一年十一月二十八日下午三時十五分許，持有上開茅瑟空
    氣長槍，在雲林縣西螺鎮吳厝里萬善堂前為警查獲，並扣得茅瑟空氣長槍一支、
    彈簧槍機一支（起訴書誤載為槍管）、六mm鋼珠（按係塑膠製品）ＢＢ彈一包。
    因認被告涉有槍砲彈藥刀械管制條例第八條第四項，未經許可持有空氣槍罪云云
    。
二、按犯罪事實應依證據認定之，無證據不得推定其犯罪事實，刑事訴訟法第一百五
    十四條定有明文。又認定不利於被告之事實，須依積極證據，苟積極證據不足為
    不利於被告事實之認定時，即應為有利於被告之認定，更不必有何有利之證據；
    且刑事訴訟法上所謂認定犯罪事實之積極證據，係指適合於被告犯罪事實之認定
    之積極證據而言，雖不以直接證據為限，間接證據亦包括在內，然而無論直接或
    間接證據，其為訴訟上之證明，須於通常一般之人均不致有所懷疑，而得確信其
    為真實之程度者，始得據為有罪之認定，倘其證明尚未達到此一程度，而有合理
    之懷疑存在時，自不能以推測或擬制之方法，以為有罪裁判之基礎，最高法院三
    十年度上字第八一六號、二十九年度上字第三一○五號、四十年度台上字第八六
    、七十六年度台上字第四九八六號判例可資參照。
三、訊據被告甲○○固供認持有扣案槍枝為警查獲，惟堅決否認改造或知悉該槍有殺
    傷力，辯稱：槍是原封買回來才拆封，絕對沒有改造；伊曾射擊木瓜樹，只能打
    到木瓜樹皮一點點，不久警察就來了，伊一直以為是玩具槍不具殺傷力等語。
四、本院經查：
  (一)扣案之茅瑟ＣＯ２獵槍（槍枝管制編號0000000000號），經送內政部
    警政署刑事警察局鑑定，認係仿ＭＡＵＳＥＲ廠製來復槍外型之空氣長槍，機械
    性能良好，可發射６mm金屬鋼珠，經以６mm鋼珠試射，第一顆單位面積動能２２
    ．０４、第二顆２０．２２、第三顆２０．２２（焦耳\平方公分），又該局對
    於殺傷力之說明，數據(三)依日本科學研究所之研究結果，彈丸單位面積動能達２
    ０焦耳\平方公分則足以穿入人體肉層。有該局九十一年十二月三十日刑鑑字第
    ０九一０三二五四九二號槍彈鑑定書可參《偵查卷第二０至二四頁》，且鑑定人
    辛○○證稱：本局在作空氣槍鑑定的時候，標準作業流程就是使用６mm的金屬鋼
    珠作試射鑑定，我們之所以會用金屬鋼珠測試，是依據司法院所認定殺傷力判斷
    標準「最具威力的適當距離，以彈丸可穿入人體皮肉層之動能」為基準，以金屬
    鋼珠符合最具威力之標準《審理卷(一)第九九頁》，該茅瑟ＣＯ２獵槍以鋼珠試射
    三次單位面積動能均達２０焦耳以上，且足以穿入人體肉層，自具有殺傷力。
  (二)內政部警政署刑事警察局函覆本院，扣案槍枝經檢視槍機（即ＣＯ２槍機），發
    現出氣孔直徑大於該局現有之原廠同型槍機，且其上亦具有鑽鑿痕跡，認該槍機
    業經改造，再查閱生產公司提供之說明書顯示原廠之槍機出氣孔數與扣案槍枝之
    槍機相同（前導氣管具四孔洞，後導氣管具一孔洞），另與該局現有之原廠同型
    槍機比較，其導氣孔較大，該槍枝係以小型二氧化碳鋼瓶內氣體為發射動力，故
    槍機出氣孔直徑大小影響氣體之流量，故相較其出氣孔直徑之不同，以顯其發射
    動能與原廠槍枝相異之因。此亦有該局九十二年三月二十六日刑鑑字第０９２０
    ０３５３０７、九十二年五月二十三日刑鑑字第０９２００４７５１１號函可查
    《審理卷(一)第六八至六九；九二至九四頁》，另該局覆函所附之比對相片，經比
    對送鑑槍枝之槍機出氣孔與原廠同型槍機出氣孔顯著差異，即扣案送鑑之槍機出
    氣孔較大，且有明顯鑽鑿痕跡，可見扣案槍枝之二氧化碳槍機，業經改造無誤。
  (三)證人壬○○證稱：扣案之槍是伊賣出，槍機沒有經過改造，舊型的（槍機）出氣
    孔有四個，出氣孔比較小，因怕客戶改造，所以新款設計只有一個出氣孔，除非
    很專業的人，不然將出氣孔鑽大會漏氣云云《審理卷(一)第四十六頁反面》。但鑑
    定人丁○○本院證稱：（二氧化碳槍機）改造的部分在出氣孔，把出氣孔改大，
    發現上面有鑽鑿之痕跡《審理卷(一)第九八頁》，而扣案之二氧化碳槍機之前導氣
    管有四個孔洞，上述內政部警政署刑事警察局已函示明白，證人壬○○未能辨別
    前導氣管與後導氣管之差別，不無將後導氣管誤認為前導氣管之可能，以致誤判
    同型槍之槍機導氣管之出氣孔僅有一個，有新舊款之別，新款僅有一個出氣孔，
    而錯誤研判扣案之二氧化碳槍機未經改造。況壬○○是販賣扣案槍之商家，其既
    無鑑定人相當之專業背景，是否具有鑑定槍枝之能力令人質疑。
五、扣案之槍枝既經改造，被告有無改造可能？或者被告購買時已經知道經改造，具
    有殺傷力，仍予購買，均攸關被告是否構成本罪之判斷依據，經查：
  (一)被告甲○○、證人己○○及「阿龍」三人，於案發前一天晚間六、七時同去台北
    市西門町獅子林華山玩具店購買扣案的槍，購槍後一行三人連夜共乘甲○○之小
    客車南下雲林西螺鎮吳庴萬善堂（或稱萬應公）找證人即該廟之廟公丙○○泡茶
    、聊天，槍是放在後車廂，聊天至隔日凌晨三時，丙○○帶甲○○及同行之人至
    斗南「蜜月」汽車旅館投宿，共訂兩間房間，費用由甲○○支付，己○○單獨一
    間，被告及「阿龍」一間，由於晚睡，上午沒有其他行程，繼續待在汽車旅館睡
    覺，下午清醒後被告、己○○、「阿龍」三人再於三時許回到萬善堂找丙○○，
    被告之女朋友曾于庭此時也在萬善堂出現，被告甲○○從後車廂拿出尚未拆封之
    案槍，當場在廟前廣場拆封、組裝，組裝完成後瞄準斑鳩及射擊木瓜樹，嗣為警
    查獲，移送檢察官後丙○○、己○○、「阿龍」隨後跟至等候交保，之後由被告
    甲○○之女友曾于庭辦理交保等各情節，已據：
    被告供稱略為：我與己○○及「阿龍」去華山玩具店購買扣案之槍，原是去西
      門町吃飯，剛好看到就購買，那時準備要下去南部玩，所住的斗南之汽車旅館
      是證人丙○○帶去的，我與「阿龍」住一間，己○○自己住一間，飯店錢是我
      出的，我拿下來的時候，放在車的旁邊蹲著拆，我的女朋友是隔天到，我那天
      與我女朋友吵架等語。《審理卷(二)第四一至四三頁》
    證人己○○證述略為：查獲前一天晚上六、七點，我陪被告甲○○去西門町獅
      子林購買，另外有一個朋友「阿龍」也一起去，購買完後回去拿一些簡單行李
      就開車下來西螺吳厝里一間廟找剛才那一個證人（丙○○）泡茶聊天，約晚上
      十一、十二時到達，凌晨三時離開萬善堂，由丙○○介紹住「蜜月」旅館，旅
      館的費用是甲○○支付，甲○○與「阿龍」住一間，我自己住一間，離開獅子
      林及住宿時甲○○沒有將槍拆開過，槍是放在後車廂，甲○○被查獲移送到法
      院（地檢署），我被丙○○開車載到法院，曾于庭是甲○○的女朋友，隔天才
      出現，警察查獲時她站在欄杆那邊講電話，他沒有和我們一起下來等語《審理
      卷(二)第四四至五六頁》。
    證人丙○○證稱：「問：（九十一年十一月二十七日晚上被告有無去找你？）
      、（那個時侯大約幾點？）答：有；大約要十二點。」、「問：他們有幾個人
      來找你？答：四個人。」、「問：你認識何人？答：我認識我的朋友阿勇（手
      指被告）及方才作證的證人（己○○）以及另外一個小姐及一個男的。」、「
      問：他們與你在廟的時間大約有多久？答：三個小時，我們在那泡茶。」、「
      問：他們離開去何處，你是否知道？答：我知道，我帶他們去斗南的一家「蜜
      月」汽車賓館，去那邊睡覺」、「問：你是否知道他們有訂幾個房間？答：開
      兩間。」、「問：你帶他們去『蜜月』ＨＯＴＥＬ有無與他們聊天？答：沒有
      ，那個時候，已經很晚，大約三、四點，我帶他們到，我就回去。」、「問：
      （你離開『蜜月』的時候，何時再看到『阿勇』？）、（在何處看到？）、（
      你們這一次有無作什麼事？）、（他們在何處裝槍？）、（警察到的情形為何
      ？）、（到地檢署你有無到？）、（交保費用何人付？）、（他與阿勇的關係
      ？）」依序答：『隔天，就是大約在下午三點左右』；『他又到廟裡找我』；
      『．．．從他後車廂拿出一個東西．．．我問他是什麼東西，他說是玩具槍』
      ；『在廟的廣場（裝槍）』；『警察到．．．問這個是什麼東西就拿給他看，
      連同塑膠袋、包裝等物品，他們是下車後，在那邊拆封的』；『有，並且我們
      是交保以後才一同走的』；『一個小姐辦的』；『（與被告）是男女朋友關係
      』等語《審理卷(二)第五七至六二頁》。
  (二)被告甲○○、證人己○○、丙○○隔離詢問後，彼此就(1)從台北南下到達萬善堂
    與丙○○見面之時間。(2)與丙○○泡茶、聊天後離開萬善堂之時間(3)投宿之旅館
    由丙○○介紹帶去。(4)訂了兩間房間，由甲○○支付房間費用。(5)再次與丙○○
    見面時間為下午三時許。(6)槍從後車廂拿出來。(7)被警查獲後均去了法院（雲林
    地檢署）等候交保等各細節，互核一致。雖然證人丙○○證稱當時甲○○等人乘
    一台車有四個人來找伊，四個人去住宿，即被告甲○○、己○○、另有一男、一
    女（被告女友曾于庭），與被告甲○○、證人己○○所述之三人稍有差異（曾于
    庭次日到達萬善堂與被告會合），惟被告甲○○之女友曾于庭是替甲○○辦理交
    保之具保人《詳偵查卷第一三頁收受刑事保證金通知單、一四頁刑事保證金收據
    》，丙○○也稱被告之女友幫被告辦交保的，己○○證稱警察來時曾于庭在講電
    話，這樣看來，曾于庭於被告甲○○被查獲時是在場的，因此不能排除丙○○誤
    記曾于庭與被告同車下來找伊之可能，從上被告、證人供述有諸多細節極為吻合
    ，彼此互為串證之可能性極微，應屬可信，可證扣案之槍是被告為警查獲前一天
    購買而來的無誤。
  (三)據此，被告購得槍後將槍放置在小客車後車廂，連夜與己○○、「阿龍」之人開
    車南下找友人丙○○，到達萬善堂之時間為晚上十一、十二時，在萬善堂與丙○○見面聊天至凌晨三、四時，被告及同行之己○○才由丙○○帶至斗南「蜜月」
    汽車旅館投宿，己○○復證稱四點多左右才睡，也曾到被告房間，那時被告也未
    拆封裝槍的盒子，槍仍然放在後車廂內，早上無其他行程，睡到下午一、二點才
    起來《審理卷(二)第五四頁》，同日下午三時許，一行人再回到萬善堂找丙○○，
    甲○○當場拆封裝槍之盒子，並且組裝完成射試，經過不久之時間即為警查獲，
    如此觀之，被告之行程極為緊湊，被告購槍後應該沒有多餘時間可以利用工具將
    槍機之出氣孔鑽大加以改造，其自行改造之機會不大。
  (四)證人乙○證稱：我是庚○○僱用的，當時在撿蔥頭，被告拜拜插完香後，他開黑
    色的車子，看到他蹲在車邊，從汽車後行李廂拿出長長的東西出來，是新的箱子
    ，在那邊裝東西，箱子裡的珠子及長長的東西，裝起來看起來像槍，就是在射小
    鳥，一下子警察就來了等語，當受命法官問到有無看到拆箱子的過程，證人乙○
    答稱：就是在那邊拆，用手指一直摳（當庭示範動作），並稱摳貼的塑膠貼布《
    審理卷(二)第七至一五頁》，證人庚○○證稱：被告是來找顧廟的朋友，初次看到
    被告時他在拜拜，被告開的車子是灰色「黑如」、「黑如」（台語），所載的箱
    子是長長的，箱子是原裝好的，在那邊拆《審卷(二)第一六至二十頁》。查被告是
    台北縣三重市人非本地人，證人乙○、庚○○均稱與被告不認識，第一次看到被
    告是被告被警查獲時，當時他們在萬善堂附近撿蔥頭、洗蔥，證人等既與被告非
    親非故，要無刻意坦護之理由。另證人乙○證稱從其工作之處與被告汽車（拆箱
    、裝槍之處）之距離，如以其在法庭上坐的地方是廟，則東邊大概是法庭外之樓
    梯，而我們在另外一邊，就是西邊距離廟不到二根電線桿的一半，合與己○○證
    述：有看到有人在那邊洗蔥，是在廟的後面，他們可以看到裝槍之情況，因為我
    們的汽車是停在廟的前面等語《審理卷(二)第五五頁》，及以己○○當庭繪製之現
    場圖互為參酌，可見洗蔥工人所在之處與甲○○組槍之處距離不遠，且可看到廟
    前廣場之場景，而己○○對現場之描述與乙○相吻合，可悉己○○、乙○在本案
    查獲時應該在場，又庚○○看見被告所開車輛之顏色與乙○所見大致相當，也觀
    察到與己○○、乙○同樣觀察到被告裝槍前先拜拜之情節，因此庚○○也是在場
    之人可以認定，渠等證述要無不合理之處，執此可證，被告是從其後車廂取出尚
    未拆封之盒子，當場撕掉貼於盒子上塑膠貼布，取出槍來當場組裝無訛，被告辯
    稱槍是原裝買來，未經其拆封改造，是當場拆封組裝，顯非無據。
  (五)證人丙○○證稱：「問：你說的是那些包裝紙？答．．．他們都有拿走，只有剩
    下紙盒．．．紙盒還放在我們的廣場。」、「（問：警察拿走什麼東西，請你詳
    細說明）答：槍、ＢＢ彈、說明書。」、「問：留在現場的是什麼東西？答：紙
    盒，並且紙盒是在我們廟熱鬧的時候，我才將他清除掉。」等語《審理卷(二)第六
    ０頁反面數第五行》，而扣案之ＢＢ彈經指揮通譯以刀片切割，可以完全切碎是
    塑膠材質等情，詳本院九十二年三月十四日之勘驗筆錄，被告如有心改造具殺傷
    力之槍枝，當會以最具威力之金屬鋼珠為射擊之彈丸，以增加槍枝之威力，要無
    仍然保留塑膠ＢＢ彈做為擊發之彈丸之理；又另一枝扣案之彈簧槍機，據鑑定人
    蕭宇庭證稱：這種壓縮彈簧為動力的槍機依照我們的經驗是不太可能超過二十焦
    耳平方公分的動能，該彈簧槍機既無法改造成具殺傷力之槍機，則屬多餘之零件
    ，也沒有保留之必要；再者，本件現場除扣得空氣槍、ＢＢ彈外，說明書也一併
    扣案，然卻無任何改造工具被查獲，顯然無被告改造之積極證據，況被告被警查
    獲前如已完成改造槍枝，對於槍枝之結構必有相當了解，事先組裝槍枝測試槍之
    動能為理之當然，則說明書之保留似屬多餘，也無在萬善堂之現場再將槍組合之
    必要，現場既扣得塑膠ＢＢ彈、彈簧槍機及說明書等物，以及證人證述另有裝槍
    盒子留在現場未扣案，可佐被告購槍後並未更動槍枝之任何零件，係現場拆封加
    以組裝。被告既未改造槍枝，槍又是原裝當場拆封，其購買時應該也無從知悉該
    槍是否經改造具有殺傷力。
六、綜上所述，依檢察官所提出之積極證據尚不足為不利於被告事實之認定時，自應
    為有利於被告之認定，又該二氧化碳槍機雖經改造，此為檢察官之直接證據，然
    而無論直接或間接證據，其為訴訟上之證明，須於通常一般之人均不致有所懷疑
    ，而得確信其為真實之程度者，始得據為有罪之認定，倘其證明尚未達到此一程
    度，而有合理之懷疑存在時，自不能以推測或擬制之方法，以為有罪裁判之基礎
    ，該槍機何人改造存在多種可能性，被告改造之可能性極低，業如前述，然廠商
    改造或販賣之商家改造也不能排除其可能性，本件既有如上合理懷疑之存在，揆
    諸上揭最高法院判決例意旨，尚屬不能證明被告犯罪，應為被告無罪之宣告。扣
    案之空氣槍雖有殺傷力為違禁物，但本案已諭知被告無罪，既無主刑之存在，沒
    收之從刑即失所附麗，應由檢察官另為妥適之處理，併此敘明。
七、據上論斷，應依刑事訴訟法第三百零一條第一項，判決如主文。
本案經檢察官戊○○到庭執行職務。
中      華      民      國      九十三      年      四      月    十六  日
                                         臺灣雲林地方法院刑事第二庭
                                             審判長法官  林  輝  煌
 法  官  柯  志  民
                                                 法  官  陳  定  國
右正本證明與原本無異。
如不服本判決，應於判決送達後十日內向本院提出上訴狀( 應附繕本 )。
                                                 書記官  蘇  靜  怡
中      華      民      國      九十三      年      四      月    十六  日
